臺灣高等法院民事判決  
111年度上易字第356號
上  訴  人  許湄苓  
被 上訴 人  松柏大廈管理委員會

法定代理人  陳阿鑾  
訴訟代理人  鄭文玲律師
上列當事人間請求撤銷區分所有權人會議決議事件，上訴人對於
中華民國111年1月21日臺灣臺北地方法院109年度訴字第8807號
第一審判決提起上訴，本院於111年6月15日言詞辯論終結，判決
如下：
    主  文
上訴駁回。
第二審訴訟費用由上訴人負擔。
    事實及理由
壹、程序方面：
    被上訴人法定代理人原為鄭明芳，嗣變更為陳阿鑾，有臺北
    市政府都市發展局民國111年1月21日北市都建字第11160163
    51號函（本院卷第77至80頁）在卷可查，並經其聲明承受訴
    訟（本院卷第73頁），核無不合，應予准許。
貳、實體方面：
一、本件上訴人主張：伊長年向訴外人林炎松承租位於松柏大廈
    之門牌號碼為臺北市○○區○○○路0段0號5樓之1房屋（下稱系
    爭房屋），並設立清鈺有限公司，約定由伊向被上訴人繳納
    管理費。詎被上訴人於109年1月12日召開區分所有權人會議
    （下稱系爭會議），第一案「大樓管理費加倍規定案」決議
    設立在松柏大廈之公司行號管理費加收80％（下稱系爭決議
    ），而調漲伊之管理費，伊為受害人。經伊閱覽開會資料後
    ，始知被上訴人召開系爭會議之開會通知書未書明開會內容
    ，未通知區分所有權人林炎松及伊，並以給付住戶出席費方
    式提高出席率，出席之委託書、簽到簿涉及多戶偽簽、冒簽
    ，且有其他住戶設立公司卻未適用系爭決議增加管理費。系
    爭決議因召集程序及決議方法違法，爰類推適用民法第56條
    第1項規定，求為命：撤銷系爭決議之判決。
二、被上訴人則以：上訴人並非松柏大廈之區分所有權人（下稱
    區權人），無權撤銷系爭決議。又上訴人於109年2月間拿到
    管理費存款憑條時，即已知悉管理費調漲，應已知悉系爭決
    議之內容，卻遲至109年9月18日始提起本件訴訟，顯已逾撤
    銷決議之3個月法定期間。且公司行號加收8成管理費已行之
    有年，系爭會議之召集程序及決議方法均符合松柏大廈住戶
    規約，開會前已合法通知區分所有權人林炎松，並合法做成
    系爭決議，而出席委託書並無冒簽或偽簽情事等語，資為抗
    辯。
三、原審為上訴人敗訴之判決，上訴人不服，提起上訴，上訴聲
    明：㈠原判決廢棄。㈡撤銷系爭決議。被上訴人答辯聲明：上
    訴駁回。
四、上訴人是系爭房屋之承租人即松柏大廈住戶，該戶區權人為
    林炎松，每月管理費約定由上訴人繳納予被上訴人等事實，
    為兩造所不爭執（本院卷第45頁），並有林炎松與清鈺有限
    公司簽立之房屋租賃契約書（本院110年度抗字第105號卷第
    23至29頁）在卷可佐，應堪信為真實。
五、上訴人主張系爭會議之召集程序及決議方法違法，類推適用
    民法第56條第1項規定，訴請撤銷系爭決議，為被上訴人否
    認，並以前詞置辯。茲就兩造之爭點及本院之判斷，分述如
    下：
  ㈠按總會之召集程序或決議方法，違反法令或章程時，社員得
    於決議後3個月內請求法院撤銷其決議。但出席社員，對召
    集程序或決議方法，未當場表示異議者，不在此限，民法第
    56條第1項定有明文。又公寓大廈管理條例就區分所有權人
    會議決議之效力雖無明文規定，惟依同條例第1條第2項規定
    ，適用其他法令之規定。再按公寓大廈區分所有權人會議（
    下稱區權會）為最高意思機關，由其性質觀之，與社團法人
    接近，關於其意思決定機關所為決議之效果，應類推適用民
    法第56條關於社團總會決議效力之規定（最高法院93年度台
    上字第2347號、92年度台上字第2517號判決意旨參照）。故
    依上開規定，主張區權會召集程序或決議方法違反法令或章
    程者，限於出席區權會之區權人並當場表示異議者，始得於
    決議後3個月內請求法院撤銷區權會決議。
　㈡上訴人主張系爭決議因召集程序及決議方法違法違法，應予
    撤銷云云，然上訴人並非松柏大廈之區權人，自無權訴請法
    院撤銷系爭決議。上訴人雖主張其因系爭決議內容增加繳納
    管理費之金額，而為受害人云云，然其係因與出租人之約定
    而由其繳納管理費，此為兩造所不爭執，系爭決議縱然影響
    上訴人繳交管理費之金額，依首開說明，區權會為最高意思
    機關，限於出席區權會之區權人並當場表示異議者，始得於
    決議後3個月內請求法院撤銷決議，上訴人仍無從以承租人
    之身分訴請撤銷區權會決議。況其於原審自承：約於109年3
    至5月間看到會議記錄，而知悉系爭決議內容等語（原審卷
    二第164、165頁），其遲至109年9月18日始提起本件訴訟（
    北司調卷第7頁之收狀戳），已逾3個月，顯與民法第56條第
    1項規定不符，自無從准許。
六、綜上所述，上訴人類推適用民法第56條第1項規定，請求撤
    銷系爭決議，為無理由，不應准許。原審為上訴人敗訴之判
    決，核無違誤。上訴意旨指摘原判決此部分不當，求予廢棄
    改判，為無理由，應予駁回。
七、本件事證已臻明確，兩造其餘之攻擊或防禦方法及所用之證
     據，經本院斟酌後，認為均不足以影響本判決之結果，爰
    不 逐一論列，附此敘明。
八、據上論結，本件上訴為無理由，依民事訴訟法第449條第1項
    、第78條，判決如主文。
中　　華　　民　　國　　111 　年　　6 　　月　　29　　日
                  民事第二庭
                        審判長法  官  陳容正
                              法  官  邱  琦
                              法  官  紀文惠
正本係照原本作成。
不得上訴。
中　　華　　民　　國　　111 　年　　6 　　月　　30　　日

    　　　　　　　　　　　　　書記官  李昱蓁